臺灣板橋地方法院民事裁定　九十一年小上字第二號
　　上　訴　人　甲○○
　　被上訴　人　乙○○
右上訴人與被上訴人間請求給付仲介費事件，上訴人對於中華民國九十年十月五日本
院三重簡易庭九十年度重小字第七一二號第一審判決提起上訴，本院裁定如左：
    主　　文
上訴駁回。
第二審訴訟費用由上訴人負擔。
    理　　由
一、按小額訴訟程序，依民事訴訟程序第四百三十六條之二十四第一項之規定，固得
    上訴於管轄之地方法院，惟依同條第二項之規定，其上訴理由，非以其判決違背
    法令為理由，不得為之。又小額訴訟程序，當事人於第二審程序不得提出新攻擊
    防禦方法，同法第四百三十六條之二十八亦定有明文。意即小額訴訟程序，基本
    上其訴訟程序之設計，無非欲使當事人就該小額訴訟事件能儘速定息紛爭，故求
    急速解決，而以二審終結，同時異於該簡易訴訟程序之設計（一、二審為事實審
    ，例外以判決違背法令即適用法規顯有錯誤，使得飛躍上訴於最高法院，此有民
    事訴訟法第四百三十六條之一及同條之二規定足參），就該小額訴訟程序以第一
    審為事實審，第二審則為法律審（即以一審判決是否違背法令唯論，此從小額訴
    訟程序所規範之民事訴訟法第四百三十六條之二規定足參）為設計，是以該小額
    訴訟程序，於民事訴訟法第四百三十六條之三十二乃有規定準用該普通訴訟程序
    之二審規定（諸如同法第四百四十條上訴期間、第四百四十一條上訴狀之法定程
    式、第四百四十一條及四百四十二條上訴不合法之處理）及普通訴訟程序之第三
    審即法律審規定（諸如第四百六十八條、第四百六十九條規定判決違背法令情形
    、第百七十一條上訴理由之表明提出及未合法提出之處理）。意即依上說明，就
    該小額訴訟事件之第二審上訴：（一）於上訴之合法要件，如上訴之法定程式（
    即民事訴訟法第四百四十一條之規定上訴聲明之記載陳述）、上訴期間、上訴費
    之繳交等不合法要件，當即依前揭第四百三十六條之規定準用該二審即同法第四
    百四十一條或第四百四十二條之規定為命補正，逾期未補正或不能補正者，始以
    裁定駁回。（二）於該上訴理由之提出，觀該小額訴訟程序第四百三十六條之二
    十五之規定，觀該法文乃規定上訴狀應記載上訴理由，同時應具體載明判決違背
    法令之、法規內容及具體事實，然此並非該上訴程式之合法要件，而係涉及該法
    律審所規範之應如何為上訴理由之表明及提出，是此部份即屬前揭小額訴訟程序
    第四百三十六條之三十二規定，準用該法律審之第四百七十一條之規定，意即如
    上訴人所提上訴狀未表明上訴理由（未合法表明上訴理由者、詳理由二所述），
    即應於上訴後二十日內提出理由書，否則未提出者，即毋庸命提出或補正，而逕
    得由二審法院裁定駁回。此核先敘明。
二、次查依該小額訴訟程序第四百三十六條之二十五之規定，小額訴訟程序之上訴人
    ，於上訴二審（即法律審）時，應以判決違背法令為據，同時上訴狀應載明原判
    決所違背之法令內容及具體內容；及依訴訟資料可認為原判決有違背法令之具體
    事實。從而，該當事人以該小額訴訟之原判決有違背法令而提起上訴時，其上訴
    狀理由就上開內容應有具體之指摘，並揭示該法規之條項及具體內容，如係成文
    法以外之法則，倘為司法院之解釋或判例，則應揭示該判解之字號及內容，如係
    該民事訴訟法第四百六十九條所規定之各款事由，則應揭示合於該條款之事實。
    否則其上訴狀理由如未依此項方法表明者，即難認為已對該原審判決之違背法令
    有具體之指摘。否則上訴人僅就原審取捨證據任加指摘，並未具體指摘原判決違
    背何等法規，其上訴難謂合法；又上訴人如以該原審判決違背經驗法則或論理法
    則為理由，而認原判決有違背法令者，其上訴狀或其理由書應有具體之指摘，並
    揭示該經驗法則，論理法則，上訴書狀如未依此項方法表明者，難未已合法表明
    上訴理由，其上訴自難認為合法。此分有最高法院七十一年台上字第三一四號及
    七十一年台上字第四八０號判例意旨足資參照。
三、而查本件上訴人就該中華民國九十年十月五日本院三重簡易庭九十年度重小字第
    七一二號第一審小額訴訟事件之原審宣示判決，固於法定期間內提起上訴，然就
    其上訴狀之上訴理由記載，無非以該原審判決：（一）認定訴外人莊三和之土地
    為坐落南投縣中寮鄉○○○段第三七七之二及三七七之四號土地係錯誤，應係三
    七七號土地。（二）兩造間並無報酬約定，因倘兩造有約定報酬，則被上訴人介
    上訴人購買訴外人李秀真土地時，既未付報酬，則被上訴人不可能再介紹上訴人
    向莊三和購買土地，且應於契約簽立後，即為仲介費之請求，豈有事隔九年，再
    予主張報酬。實則因被上訴人代上訴人收部分價金後，未轉交莊三和（或與莊三
    和朋分），而莊三和未將土地過戶予上訴人，上訴人乃告彼等共同詐欺，雖刑事
    被判決無罪，被上訴人因心生不甘，而提起本件訴訟。而兩造間有親屬關係，原
    審認定兩造非親非故，即認非允為報酬，不為仲介，顯與事實不符，而有再調查
    之必要。（三）況被上訴人另積欠上訴人仲介費（關於介紹訴外人賴永森購買土
    地而生之債權）約五萬元，上訴人亦得主張抵銷云云為據。經查，關於原宣示判
    決筆錄事實及理由欄第一項固載「又向訴外人莊三和購得南投縣中寮鄉○○○段
    第三七七之二及三七七之四號土地，價款為一百二十萬元」，並於第二項引不動
    產買賣契約書為證。而查依卷附買賣契約書之買賣標的則載「三七七及三七七之
    四」號土地，是原判決確有上訴人所指之錯誤。惟該錯誤乃屬民事訴訟法第二百
    三十二條所指「判決誤寫」，為顯然之錯誤，應得以裁定更正之，尚與判決違背
    法令有間。至上訴人其餘主張，則均係指摘依證據之基礎事實取捨有誤為論，而
    提起本件上訴，此有上訴人之上訴狀在卷足憑。揆諸前揭理由二及最高法院判例
    所述，自難認上訴人有就原判決違背法令為具體指摘。另上訴人於第二審程序所
    提出新攻擊或防禦方法（即抵銷抗辯），依民事訴訟法第四百三十六條之二十八
    規定，本院並無加以審酌之權，附此敘明。從而依該小額訴訟程序第四百三十六
    條之三十二規定，準用該法律審之同法第四百七十一條之規定，本件上訴人上訴
    狀即未合法表明本件上訴理由，而該上訴人於本件九十年十一月十二日上訴後二
    十日內或迄今，均未提有合法上訴理由書，綜前揭說明，即應由本院依法裁定駁
    回。
四、依民事訴訟法第四百三十六條之三十二、第四百七十一條、第四百六十三條、第
    九十五條、第七十八條裁定如主文。
中　　　華　　　民　　　國　　九十一　　年　　　一　　　月　　　十一　　日
                                    臺灣板橋地方法院民事第一庭
~B1 審判長法　官　許瑞助
~B1　 　　法　官　許瑞東
~B1　 　　法　官　黃信滿
右為正本係照原本作成
如對本裁定抗告須於裁定送達後十日內向本院提出抗告狀
中　　　華　　　民　　　國　　九十一　　年　　　一　　　月　　　十一　　日
~B法院書記官　吳美瑤
